臺灣臺北地方法院民事判決　　　　　　100年度簡上字第279號
上　訴　人　虞麟
被上 訴 人　澳商澳盛銀行集團股份有限公司台北分公司
法定代理人　經天瑞
訴訟代理人　劉美侖
上列當事人間清償借款事件，上訴人對於民國100年3月30日本院
臺北簡易庭100年度北簡字第1190號第一審判決，提起上訴，本
院於100年8月12日言詞辯論終結，判決如下：
    主      文
上訴駁回。
第二審訴訟費用由上訴人負擔。
    事實及理由
一、被上訴人起訴主張：
（一）上訴人於民國98年7月14日向被上訴人借款新臺幣（下同
      ）30萬元，利率自撥款日起貸款期間內，按年息0％計算
      ，如任何一宗債務未依約清償本息時，即喪失期限利益，
      其借款應視為全部到期，並按年息20％計算之違約金；詎
      上訴人未依約繳款，依約上訴人已喪失期限利益，全部借
      款均視為到期，尚欠貸款本金176,068元，及自99 年1月
      14日起按年息20％計算之違約金未依約清償，屢經催討，
      均置之不理，為此提起訴訟。並聲明：上訴人應給付被上
      訴人176,068元，及自99年1月14日起至清償日止，按年息
      20％計算之違約金。
（二）對上訴人抗辯之陳述：上訴人陸續還款162,000元，已沖
      償手續費27,000元，延遲違約金11,067.28元，本金123,
      932.72元，無法將已收取之手續費及違約金直接扣抵本金
      而減免欠款。
二、上訴人則以：上訴人向被上訴人借款後，突然遭公司解雇，
    致無法按原約定每月還款25,000元，但可以每月還款10,000
    元，惟被上訴人稱無如此改變方案計畫；上訴人有還款意願
    ，但工作不穩定，存款用磬，被上訴人竟將上訴人提列至聯
    合徵信中心作為呆帳戶，致上訴人無法用房屋做增值抵押貸
    款；又被上訴人未交付還款明細，且上訴人請求被上訴人不
    要計算利息及其他衍生性費用，但被上訴人不同意。上訴人
    請求伊先前清償之16萬餘元，不得沖償利息，且上訴人願意
    再償還13萬元，請求被上訴人不要計算衍生性金融費用及高
    額利息；或是讓上訴人先償還5萬元，並將上訴人於聯合徵
    信中心的呆帳戶記錄解除，使上訴人能向其他銀行作房屋增
    值抵押貸款，再償還被上訴人其他欠款等語，資為抗辯。
三、原審對於被上訴人之請求，判決被上訴人全部勝訴，上訴人
    不服，提起上訴，並聲明：（一）原判決命上訴人給付被上
    訴人超過13萬元及違約金部分廢棄。被上訴人則為答辯聲明
    ：上訴駁回。
四、得心證之理由：
（一）被上訴人主張之前述事實，業據其提出與所述相符之「貸
      來順稅」申請書暨約定書、帳單及欠款證明書（見原審卷
      第15、16頁）等件為證，上訴人對於與被上訴人簽立前述
      契約之事實亦不爭執（見本院卷第18頁背面），堪認屬實
      。
（二）按諸兩造所簽訂之系爭貸來順稅約定書第5、7、8及9條分
      別載明：核准後，若為申請12期之開辦費為核准金額之9
      ％，將併入第一期收取，並需全額繳清；貸款利率：自撥
      款起貸款期間內，按年利率0％計息；本息償還方式：依
      乙方（即被上訴人）撥款日之每月份相同日曆日為繳款日
      ，如該月無相當日，則以該月份最後一日為繳款日。利息
      以一年365天為計算基礎，並按實際天數計付。本貸款自
      撥款日起，依年金計算方式，以每一個月為一期，最後一
      期清償全部本息餘額。期付金應由乙方先扣抵應付之費用
      、延遲違約金、利息後再沖抵貸款本金；遲延違約金：倘
      甲方（即上訴人）未按期支付足額之每月應攤還金額時，
      乙方除得依法律規定或本約定書之規定行使權利外，並得
      向甲方收取遲延違約金…之約定。則本件被上訴人以實際
      貸款金額之9％，向上訴人收取開辦手續費27,000元，並
      於上訴人未依約按期清償時，收取遲延違約金，即屬有據
      。另兩造簽訂之系爭貸款契約，性質上雖屬定型化契約，
      惟審酌信用貸款成立之實際情形，銀行於審核申請人個人
      信用狀況後，僅符合標準即准予核貸，申請人毋庸提供任
      何擔保，即可獲得借貸款，銀行就借款人逾期未清償所負
      擔之風險，及請求借款人返還借款所須成本，自遠高於一
      般擔保性放款，基此，在未違反民法第205條最高利率限
      制之情形下，銀行向借款人收取一定比例之手續費及利息
      ，當無不合，難認系爭契約關於手續費、違約金等約定，
      有何顯失公平之情。除非債務人主張並舉證約定之利息超
      過法定利率，就其超過之部分債權人無請求權外，當事人
      均應同受該約定之拘束，法院亦應予以尊重，始符私法自
      治、契約自由之本旨。是以，本件上訴人主張被上訴人不
      得請求手續費及利息云云，自無理由。
（三）按清償人所提出之給付，應先抵充費用，次充利息，次充
      原本，民法第323條前段定有明文。上訴人另主張伊已陸
      續償還16餘萬元，應將其前清償之款項全數抵充本金云云
      。經查，依被上訴人於原審所提還款明細所示（見原審卷
      第16頁），上訴人於98年8月20日清償2萬元，同年月21
      日清償32,000元，自98年9月起至99年7月止，每月均清償
      1萬元，共計162,000元，依上揭法條規定及兩造間系爭貸
      來順稅申請書條款第8條約定，該金額經優先抵充開辦手
      續費27,000元及遲延違約金11,068元後，本金部分僅抵充
      123,932元，尚餘176,068元未獲清償，是被上訴人主張對
      上訴人尚有本金176,068元之債權，洵屬有據。上訴人上
      揭主張，洵不足採。
五、綜上所述，被上訴人依消費借貸之法律關係，請求上訴人給
    付176,068元，及自99年1月14日起至清償日止，按年息20％
    計算之利息，為有理由，應予准許。原審據此為被上訴人勝
    訴之判決，並依職權為假執行之宣告，經核並無不合，上訴
    意旨指摘原判決不當，求予廢棄改判，為無理由，應予駁回
    其上訴。
六、本件事證已臻明確，兩造其餘攻擊防禦方法及舉證，核與判
    決結果無影響，茲不再一一論述，併此敘明。
七、據上論結，本件上訴為無理由，依民事訴訟法第436條之1第
    3項、第449條第1項、第463條、第78條，判決如主文。
中    華    民    國   100    年    9     月    1    日
                  民事第七庭審判長法  官  陶亞琴
                                  法  官  林麗真
                                  法  官  吳定亞
以上正本係照原本作成。
本判決不得上訴。
中    華    民    國   100    年    9     月    1    日
                                  書記官  張婕妤